【裁判字號】    91,訴,214
【裁判日期】    920123
【裁判案由】    勞保
【裁判全文】
臺北高等行政法院判決                              九十一年度訴字第二一四號
                              .
    原      告  陳憲
    被      告  勞工保險局
    代  表  人  廖碧英總經理.
    訴訟代理人  沈文均
                甲○○
右當事人間因勞保事件，原告不服行政院勞工委員會中華民國九十年十一月二十一日
台九十勞訴字第０００五八七九號訴願決定，提起行政訴訟。本院判決如左：
    主  文
原告之訴駁回。
訴訟費用由原告負擔。
    事  實
一、事實概要：
    緣中德汽車股份有限公司被保險人即原告因肌肉病變致殘，於民國（下同）八十
    八年十二月十五日向被告申請殘廢給付。經被告審查，以其殘廢情形符合勞工保
    險殘廢給付標準表（以下稱殘廢給付標準表）第七項第三等級，乃於八十九年二
    月十日以八九保給字第六０００一二七號函核發其八四０日殘廢給付計新台幣（
    下同）四六二、０００元，並核定因原告殘廢後不能繼續從事工作，已自同年一
    月二十八日起逕予退保。原告對殘廢等級及月投保薪資金額之核定不服，向勞工
    保險監理委員會申請審議，亦經該會於八十九年十二月十一日以八九保監審字第
    五九二五號審定書為申請審議駁回之審定，原告提起訴願亦遭駁回，遂提起行政
    訴訟。
二、兩造聲明：
  (一)原告聲明：
    1.訴願決定、審議審定及原處分不利原告部分均撤銷，被告應核予原告以月投保
      薪資三三、三００元之日薪計算一千二百日之殘廢給付。
    2.訴訟費用由被告負擔。
  (二)被告聲明：
    1.駁回原告之訴。
    2.訴訟費用由原告負擔。
三、兩造之主張：
  (一)原告主張之理由：
    1.依勞工保險條例（以下稱勞保條例）第五十五條第二款規定「被保險人身體遺
      存障害，同時適合殘廢給付標準之任何兩項目以上時，除依第三款至第六款規
      定辦理外，按其最高殘廢等級給與之。」八十二年九月二十五日台北榮總醫師
      高克培主任即已診斷原告為肌肉病變致殘、四肢肌力各剩三分，並終生無法復
      原屬實。原告並補提提證明原告「八十二年九月二十五日入院時，無法舉起上
      臂，無法由坐姿起立，僅能由他人扶起，緩慢移動腳步，容易摔倒，日常生活
      需他人扶持，症狀為四肢肌肉萎縮無力，診斷為肌肉病變，部位於四肢」，符
      合殘廢給付標準之規定障礙中「神經障害」項目「上肢機能障害」第七十九條
      「兩上肢均喪失機能者」，「顯著運動障害」或「運動障礙」及「下肢機能障
      害」第一百三十二條「兩下肢均喪失機能者」，「顯著運動障害」或「運動障
      之給付」，符合勞保條例第五十五條第二款之規定，應按其最高殘廢等級一、
      二００日之給付標準核付。
    2.原告原服務於帝通公司，月投保薪資為三三、○○○元，嗣帝通公司於八十七
      年十一月停業倒閉，八十七年十二月二十一日原告至被告所屬之豐原分局洽詢
      有關殘廢退休事宜，經該分局承辦人員告知原告申請殘廢證明不易，況且已近
      退休年齡，最好繼續投保為宜，致使原告當時未申請殘廢給付，而影響殘廢給
      付之計算，原告為顧及勞工退休保險之福利，因此至中德汽車公司擔任坐的工
      作，因原告四肢已嚴重萎縮，故該公司只給付原告最基本之工資，致月投保薪
      資為一六、五００元。然八十二年九月二十五日住院期間，原告已被診斷為因
      肌肉病變致殘，醫師無法提供任何治療，亦終生無法復原，自應以八十三年月
      投保薪資三三、三００元核算發給殘廢給付。另原告於八十七年十二月二十一
      日即向被告所屬豐原分局洽詢勞保給付事宜，因該局人員之錯誤建議致未申請
      ，故應以該日為實際申請日。
  (二)被告主張之理由：
    1.按「被保險人或其受益人，於保險效力開始後、停止前發生保險事故者，得依
      本條例規定，請領保險給付。以現金發給之保險給付，按被保險人發生保險事
      故之當月起前六個月平均月投保薪資計算；其以日為給付單位者，以平均月投
      保薪資除以三十日為給付額。‧‧‧」「被保險人因普通傷害或罹患普通疾病
      ，經治療終止後，如身體遺存障害，適合殘廢給付標準表規定之項目，並經保
      險人自設或特約醫院診斷為永久殘廢者，得按其平均月投保薪資，依同表規定
      之殘廢等級及給付標準，一次請領殘廢補助費，‧‧‧。被保險人領取普通傷
      病給付期滿，或其所患普通傷病經治療一年以上尚未痊癒，如身體遺存障害，
      適合殘廢給付標準表規定之項目，並經保險人自設或特約醫院診斷為永不能復
      原者，得比照前項規定辦理。」勞保條例第十九條第一項、第二項及第五十三
      條分別定有明文。次按「依本條例第五十三條及第五十四條規定，請領殘廢給
      付者，以全民健康保險特約醫院或診所診斷為永久殘廢或永不能復原之當日為
      本條例第三十條所定得請領之日。」復為同條例施行細則第七十八條第一項所
      明定。另依殘廢給付標準表第五障害項目規定「中樞神經系統機能遺存極度障
      害，終身不能從事任何工作，經常需醫療護理或專人周密照護者。」為第一等
      級殘廢，給付標準一、二００日；第六障害項目規定「中樞神經系統機能之病
      變，引起截癱或偏癱，致終身不能從事任何工作，日常生活需人扶助者。」為
      第二等級殘廢，給付標準一、０００日；第七障害項目規定「中樞神經系統機
      能遺存顯著障害，終身不能從事工作者」為第三等級殘廢，給付標準八四０日
      。又附註一規定，「精神、神經障害等級」之審定基本原則為：綜合其病灶症
      狀，對於永久喪失勞動能力與影響日常生活或社會生活活動狀態及需他人扶助
      之情況定其等級。又於審定時，須有精神科、神經科、神經外科等專門醫師診
      斷證明資料為依據。（一）因重度精神、神經障害，為維持生命必要之日常生
      活活動，全須他人扶助者：適用第一級。（二）因高度精神、神經障害，為維
      持生命必要之日常生活活動之一部須他人扶助者：適用第二等級。（三）為維
      持生命必要之日常生活活動尚可自理，但因精神、神經障害高度，終身不能從
      事工作者：適用第三級。
    2.被告八十九年一月三日派員訪查，據原告本人告稱，其目前四肢萎縮、僵硬，
      走平面路尚可緩慢行走，若要爬坡需人扶持，吃飯尚可自行進食，洗澡及穿脫
      衣服都需其太太協助，目前症狀固定，無法從事任何工作。又被告將原告殘廢
      診斷書送請專業醫師審查意見略以「本件依所附資料顯示，目前因肌肉病變無
      力勞力工作，符合勞保殘廢給付標準第七項第三等級。」是被告所為之前揭核
      定，依法並無不合。
    3.原告另主張台北榮總高克培醫師提出補正診斷證明書證明其於八十二年九月二
      十五日即已殘廢屬實，本件應以當時投保薪資三三、三○○元核計給付標準云
      云，惟查依首揭勞保條例施行細則第七十八條之規定，依同條例第五十三條規
      定，請領殘廢給付者，以全民健康保險特約醫院或診所診斷為永久殘廢或永不
      能復原之當日為得請領之日，而前揭台北榮民總醫院八十八年十二月十五日出
      具之殘廢診斷書既已載明原告治療終止審定成殘之日為八十八年十二月十五日
      ，則即應以該日為得請領基準之日，原告若主張其於八十二年即已審定成殘，
      則本件保險給付之請求權，即已逾同條例第三十條規定之二年請領時效，併予
      指明。
    理  由
一、按「被保險人或其受益人，於保險效力開始後、停止前發生保險事故者，得依本
    條例規定，請領保險給付。以現金發給之保險給付，按被保險人發生保險事故之
    當月起前六個月平均月投保薪資計算：其以日為給付單位者，以平均月投保薪資
    除以三十日為給付額。‧‧‧」、「被保險人因普通傷害或罹患普通疾病，經治
    療終止後，如身體遺存障害，適合殘廢給付標準表規定之項目，並經保險人自設
    或特約醫院診斷為永久殘廢者，得按其平均月投保薪資，依同表規定之殘廢等級
    及給付標準，一次請領殘廢補助費，‧‧‧。被保險人領取普通傷病給付期滿，
    或其所患普通傷病經治療一年以上尚未痊癒，如身體遺存障害，適合殘廢給付標
    準表規定之項目，並經保險人自設或特約醫院診斷為永不能復原者，得比照前項
    規定辦理。」勞保條例第十九條第一項、第二項及第五十三條分別定有明文。次
    按「依本條例第五十三條及第五十四條規定，請領殘廢給付，請領殘廢給付者，
    以全民健康保險特約醫院或診所診斷為永久殘廢或永不能復原之當日為本條例第
    三十條所定得請領之日。」復為同條例施行細則第七十八條第一項所明定。又殘
    廢給付標準表「精神神經」障害系列第一障害項目規定「精神遺存極度障害，終
    身不能從事任何工作，經常需醫療護理及專人週密監護者。」為第一等級殘廢，
    給付標準一、二００日；第二障害項目規定「精神遺存高度障害，終身不能從事
    任何工作，日常生活需人扶助者。」為第二等級殘廢，給付標準一、０００日。
    第三障害項目規定「精神遺存顯著障害，終身不能從事工作者。」為第三等級殘
    廢，給付標準八四０日。另該障害系列附註一規定「精神、神經障害等級」之審
    定基本原則為：綜合其病灶症狀，對於永久喪失勞動能力與影響日常生活或社會
    生活活動狀態及需他人扶助之情況依左列各項狀況定其等級。……（一）因重度
    精神、神經障害，為維持生命必要之日常生活活動，全須他人扶助者：適用第一
    級。（二）因高度精神、神經障害，為維持生命必要之日常生活活動之一部須他
    人扶助者：適用第二等級。（三）為維持生命必要之日常生活活動尚可自理，但
    因精神、神經障害高度，終身不能從事工作者：適用第三級。」
二、查本件原告因肌肉病變致殘，申請殘廢給付，因原告提出之台北榮民總醫院八十
    八年十二月十五日開具同日審定成殘之殘廢診斷書載，原告因肌肉病變，無法舉
    起上臂，無法由坐姿起立，僅能由他人扶起後，緩慢移動腳步，容易摔倒，日常
    生活需家人扶持，僅能從事坐的工作，無法承受任何常出力之工作，被告除於八
    十九年一月三日派員訪查，據原告本人告稱，目前四肢萎縮、僵硬，走平面路尚
    可緩慢行走，若需要爬坡人扶持，吃飯尚可自行進食，洗澡及穿脫衣服都需其太
    太協助，目前症狀固定，無法從事任何工作外，並將該診斷書連同原告之病歷影
    本送請原告之特約醫師審查，特約醫師審查意見為：「本件依所附資料顯示，目
    前因肌肉病變無力勞力工作，符合勞保殘廢給付標準第七項第三等級。」有訪查
    記錄影本及醫師審查意見表附原處分卷為證。被告遂以原告殘廢情形符合殘廢給
    付標準表第七項第三等級，依其審定成殘當月起前六個月平均月投保薪資一六、
    五００元 (參審議卷所附之被保險人異動資料表)，發給八四０日普通傷病殘廢
    給付計四六二、０００元，揆諸首揭說明，於法並無不合。
三、原告雖主張其於八十二年九月二十五日住院期限即已殘廢屬實，應以當時八十三
    年薪資三三、０００元來核算殘廢給付云云。惟查依首揭勞保條例施行細則第七
    十八條之規定，依同條例第五十三條規定，請領殘廢給付者，以全民健康保險特
    約醫院或診所診斷為永久殘廢或永不能復原之當日為得請領之日，而原告提出之
    台北榮民總醫院八十八年十二月十五日出具之殘廢診斷書既已載明原告治療終止
    審定成殘之日為八十八年十二月十五日，即應以該日為得請領基準之日，原告另
    行提出之同醫院九十年二月二十一日出具之診斷證明書，僅能證明原告於八十二
    年九月二十五日住院時，已無法由坐姿起立，上臂舉起無力，容易摔倒，日常生
    活需他人扶持，並不能證明原告於八十二年九月二十五日即已治療終止審定成殘
    ，同醫院同年四月二十四日出具之診斷證明書亦僅記載：「病人由第一次住院至
    今，其本人無法也未曾提出任何治療，初診斷時本人即認定此疾無法復原。」亦
    不能證明原告於八十二年間即已治療終止審定成殘。退步言之，如果原告確實於
    八十二年九月二十五日已審定成殘，則本件保險給付之請求權，亦已逾同條例第
    三十條規定之二年請領時效。縱以原告主張之八十七年十二月二十一日向被告所
    屬豐原分局人員洽詢有關勞保事宜為實際申請日亦同。又上開審定原告成殘之診
    斷書所載，原告上下肢肌力均有三分，原告於本院審理時自承現經營投注站，手
    及腳趾仍能動，是並不符合其所主張上下肢「喪失機能」，須關節完全強直或完
    全麻痺狀態之要件（見殘廢給付標準表對第七十九及第一三二項「喪失機能」之
    解釋），並不符合勞保條例第五十五條合併殘廢項目升等級之規定。原告之主張
    自不足採。至原告另主張於八十七年十二月二十一日已審定成殘云云，惟並未提
    出任何證明，亦不足採。從而，原處分以原告殘廢情形符合殘廢給付標準表第七
    項第三等級，依其審定成殘當月起前六個月平均投保薪資一六、五００元，發給
    八四０日普通傷病殘廢給付計四六二、０００元，既無違法，審議審定及訴願決
    定遞予維持，均核無不合，原告訴請撤銷，並請求判令被告核予原告以月保薪資
    三三、三００元之日薪計算一千二百日之殘廢給付，為無理由，應予駁回。
四、據上論結，本件原告之訴為無理由，爰依行政訴訟法第九十八條第三項前段，判
    決如主文。
中      華      民      國    九十二    年      一      月    二十三    日
                              臺 北 高 等 行 政 法 院   第 三 庭
                                             審 判 長 法  官  姜素娥
                                                      法  官  陳國成
                                                      法  官  吳東都
右為正本係照原本作成。
如不服本判決，應於送達後二十日內，向本院提出上訴狀並表明上訴理由，如於本判
決宣示後送達前提起上訴者，應於判決送達後二十日內補提上訴理由書（須按他造人
數附繕本）。
中      華      民      國    九十二    年      一      月    二十三    日
                                                      書記官  李金釵


司法院資訊處製作；財團法人民間司法改革基金會備份。
